【裁判字號】    99,審訴,1417
【裁判日期】    990630
【裁判案由】    毒品危害防制條例
【裁判全文】
臺灣高雄地方法院刑事判決            99年度審訴字第1417號
公  訴  人  臺灣高雄地方法院檢察署檢察官
被      告  甲○○
上列被告因毒品危害防制條例案件，經檢察官提起公訴（99年度
毒偵字第1309號、99年度毒偵字第2986號），本院依簡式審判程
序判決如下：
    主  文
甲○○施用第一級毒品，累犯，處有期徒刑玖月。又施用第一級
毒品，累犯，處有期徒刑玖月。應執行有期徒刑壹年肆月。
    事  實
一、甲○○前因施用毒品案件，經本院以民國91年度毒聲字第59
    5 號裁定送觀察勒戒後，認有繼續施用毒品之傾向，再經本
    院以91年度毒聲字第1217號裁定令入戒治處所施以強制戒治
    ，嗣經停止戒治程序，於92年3 月4 日視為執行完畢。又於
    強制戒治視為執行完畢後5 年內，因施用毒品案件，經本院
    以92年度訴字第2951號判決判處應執行有期徒刑1 年確定。
    再因施用毒品案件，分別經本院以97年度訴字第108 號、97
    年度訴字第834 號等判決，各判處有期徒刑8 月、7 月確定
    。上開2 罪經本院以97年度審聲字第1734號裁定應執行有期
    徒刑1 年2 月確定，於98年3 月25日執行完畢出監。詎仍未
    戒絕，復基於施用第一級毒品海洛因之犯意，(一)於99年1 月
    17日18時許，在高雄地區友人住處廁所內，以針筒注射之方
    式，施用第一級毒品海洛因1 次。嗣於99年1 月18日上午11
    時40分許，在高雄縣鳳山市○○街41巷口，為警盤查，甲○
    ○於警方未發覺其犯行時，主動坦承施用海洛因犯行，而願
    接受裁判，且經採尿送驗，結果呈嗎啡陽性反應。(二)於99年
    2 月27日13時許，在高雄市○鎮區鎮○路240 巷6 號住處內
    ，以針筒注射之方式，施用第一級毒品海洛因1 次。嗣於99
    年2 月28日13時35分許，在高雄縣鳳山市○○路35號前，為
    警盤查，甲○○於警方未發覺其犯行時，主動坦承施用海洛
    因犯行，而願接受裁判，且經採尿送驗，結果呈嗎啡陽性反
    應。
二、案經高雄縣政府警察局移送臺灣高雄地方法院檢察署檢察官
    偵查起訴。
    理  由
一、本件被告甲○○所犯均係死刑、無期徒刑、最輕本刑為3 年
    以上有期徒刑以外之罪，其於準備程序中，就被訴事實均為
    有罪之陳述，經本院告知簡式審判程序之旨，並聽取檢察官
    及被告之意見後，合議庭裁定由受命法官獨任進行簡式審判
    程序，合先敘明。
二、上開犯罪事實，均據被告於本院審理時坦白承認。而被告尿
    液經送台灣檢驗科技股份有限公司鑑驗後，結果均呈嗎啡陽
    性反應（係以GC／MS方式檢驗），有台灣檢驗科技股份有限
    公司99年2 月4 日、99年3 月16日濫用藥物尿液檢驗報告可
    參。爰審酌(一)氣相層析質譜儀（GC／MS）乃目前就藥物篩檢
    結果必須進一步確認時最常採用之確認方法，因此在良好的
    操作條件之下，以氣相層析質譜儀作藥物及其代謝物之定性
    及定量分析，幾乎不會有偽陽性反應產生，業經行政院國軍
    退除役官輔導委員會台北榮民總醫院於83年4 月7 日以（83
    ）北總內字第0305 9號函示明確。(二)又海洛因係嗎啡經化學
    合成之半人工合成品，毒性倍於嗎啡，其經吸食或施打入人
    體，經新陳代謝作用又分解成嗎啡，故海洛因在進入人體後
    ，均以嗎啡型態排於尿液中，故於吸食或施打海洛因者尿液
    中，可檢出嗎啡陽性反應，業經憲兵司令部80年5 月7 日以
    （80）鑑驗字第1746號函示明確。從而，被告尿液經以氣相
    層析質譜儀鑑驗後，結果均呈嗎啡陽性反應，已如前述，是
    依前開函示意旨，被告自白核均與事實相符，其施用第一級
    毒品海洛因2 次之犯行，均堪認定。
三、論罪科刑部分：
  (一)按犯毒品危害防制條例第10條之罪，經觀察、勒戒後，認無
    繼續施用毒品之傾向，應即釋放，並為不起訴處分；認有繼
    續施用毒品之傾向者，應由檢察官聲請法院裁定令入戒治處
    所施以強制戒治，至無繼續戒治之必要，強制戒治期滿，應
    即釋放，由檢察官為不起訴處分。經觀察勒戒、強制戒治執
    行完畢釋放後，5 年內再犯第10條之罪，依93年1 月9 日修
    正施行之毒品危害防制條例第23條第2 項規定意旨，應由檢
    察官偵查起訴。又依修正後之規定，僅限於「初犯」及「5
    年後再犯」二種情形，始應先經觀察、勒戒或強制戒治程式
    。倘被告於5 年內已再犯，經依法追訴處罰，縱其第3 次（
    或第3 次以上）再度施用毒品之時間，在初犯經觀察、勒戒
    或強制戒治執行完畢釋放5 年以後，已不合於「5 年後再犯
    」之規定，且因已於「5 年內再犯」，顯見其再犯率甚高，
    原實施觀察、勒戒或強制戒治，已無法收其實效，即應依該
    條例第10條處罰（最高法院97年度第5 次刑事庭會議決議參
    照）。
  (二)查被告前因施用毒品案件，經本院以91年度毒聲字第595 號
    裁定送觀察勒戒後，認有繼續施用毒品之傾向，再經本院以
    91年度毒聲字第1217號裁定令入戒治處所施以強制戒治，嗣
    經停止戒治程序，於92年3 月4 日視為執行完畢。又於強制
    戒治視為執行完畢後5 年內，因施用毒品案件，經本院以92
    年度訴字第2951號判決判處應執行有期徒刑1 年確定等情，
    有臺灣高雄地方法院檢察署刑案資料查註紀錄表、臺灣高等
    法院被告前案紀錄表及臺灣高雄地方法院被告院內索引卡記
    錄表可證。因被告於強制戒治視為執行完畢後，5 年內再犯
    毒品危害防制條例第10條之罪，且再犯本罪，是依前開說明
    ，應依法論科。
  (三)另海洛因為毒品危害防制條例所稱之第一級毒品，此觀諸該
    條例第2 條第2 項第1 款甚明，被告施用上開毒品，核其所
    為，均係違反毒品危害防制條例第10條第1 項施用第一級毒
    品罪。被告各次施用第一級毒品前持有第一級毒品之行為，
    本應各論以持有之罪，惟各該次持有毒品之低度行為為其後
    施用毒品之高度行為所吸收，均不另論罪。被告有如事實欄
    所示之前案紀錄之事實，有上開前案紀錄表可參，其受有期
    徒刑執行完畢後，5 年內故意再犯本件有期徒刑以上之2 罪
    ，均為累犯，應各依刑法第47條第1 項之規定，加重其刑。
    被告2 次於警方未發覺其犯行時，均主動坦承施用海洛因犯
    行，而均願接受裁判之事實，有警詢筆錄可參，堪認均符合
    自首之要件（99年1 月18日警方盤查時，雖發現被告手臂有
    注射痕跡，惟注射痕跡有可能係就醫或其他因素所致，並非
    一定係施用毒品，在此情形下，尚難認警方已有相當跡證，
    可合理懷疑被告有施用海洛因犯行），爰依刑法第62條前段
    規定，各減輕其刑，並均先加而後減。被告所犯上開2 罪，
    犯意各別，應分論併罰之。爰審酌被告經觀察勒戒、強制戒
    治及刑之執行後，均未戒絕毒品，另再施用毒品，顯見其自
    制力不足，無法擺脫毒品，故應藉由刑罰之執行，以收教化
    之功能，並參以被告犯後坦承施用毒品犯行，所犯係自傷行
    為，尚未害及他人，及被告施用第一級毒品各1 次等一切情
    狀，分別量處如主文所示之刑，並定其應執行之刑，以資懲
    儆。
據上論斷，應依刑事訴訟法第273 條之1 第1 項、第299 條第1
項前段，毒品危害防制條例第10條第1 項，刑法第11條前段、第
47條第1 項、第62條前段、第51條第5 款，判決如主文。
本案經檢察官陳妍萩到庭執行職務。
中    華    民    國    99    年     6    月   30   日
                  刑事第十庭    法  官  方百正
以上正本證明與原本無異。
如不服本判決應於收受判決後10日內向本院提出上訴書狀。
中    華    民    國    99    年    6     月    30    日
                                書記官  陳莉庭
附錄法條：
毒品危害防制條例第10條
施用第一級毒品者，處 6 月以上 5 年以下有期徒刑。
施用第二級毒品者，處 3 年以下有期徒刑。

司法院資訊處製作；財團法人民間司法改革基金會備份。
